臺灣高等法院刑事判決　　　　　　　　96年度上訴字第2044號
上　訴　人
即自訴人　　甲○○
自訴代理人　馬在勤律師
被　　　告　乙○○
選任辯護人　徐履冰律師
上列上訴人因被告侵占等案件，不服臺灣臺北地方法院95年度自
緝字第11號，中華民國96年3 月21日第一審判決，提起上訴，本
院判決如下：
    主  文
上訴駁回。
    理  由
一、自訴意旨略以，緣自訴人甲○○素有投資股票習慣，惟以常
    需出國，致辦理股票交割、付款等相關手續甚為不便，而被
    告黃春美（現通緝中）原係永昌綜合證券股份有限公司營業
    員，與自訴人友好，乃向自訴人提議，可將印鑑、存摺交其
    代管或逕將股金匯入其親友戶頭，即可代自訴人為買賣交割
    等一切事宜，自訴人乃同意辦理，並分別央請被告黃春美購
    入第一銀行、農民銀行等股票，總金額新臺幣（下同）4千8
    百38萬8千4百71元。
    詎料，民國（下同）91 年9月間，自訴人欲出脫上開股票時
    ，被告黃春美始向自訴人自白犯罪，稱因被告乙○○缺錢，
    乃共謀決議盜賣自訴人及人頭戶劉英、陳秀雯、佘芝賢、
    李黃春枝等名下股票及所生股利，總計盜賣第一銀行7百35
    張、農民銀行7百60張，嗣並就自訴人帳戶內所得股款以偽
    造取款條之方式提領，而均花用完畢，請求自訴人原諒。
    數日後，並由被告黃春美公司協理蔡福德出面為被告黃春美
    求情，自訴人因而同意被告黃春美、乙○○互為連帶保證人
    ，由被告黃春美、乙○○各開出新台幣（下同）1千5百萬元
    、5百萬元之本票及借據各1紙，交付自訴人，2 人並承諾合
    力每月返還自訴人20萬元，惟連續返還3個月後，2人即逃逸
    無蹤。
    因認被告黃春美、乙○○共同涉犯刑法第二百十六條、第二
    百十條行使偽造私文書罪、第三百三十六條第二項業務侵占
    罪嫌。
二、按犯罪事實應依證據認定之，無證據不得推定其犯罪事實，
    又不能證明被告犯罪者，應諭知無罪之判決，刑事訴訟法第
    一百五十四條、第三百零一條第一項分別定有明文。又事實
    之認定，應憑證據，如未能發現相當證據，或證據不足以證
    明，自不能以推測或擬制之方法，為裁判基礎（最高法院40
    年台上字第86號判例參照）。另認定犯罪事實所憑之證據，
    雖不以直接證據為限，間接證據亦包括在內，然無論直接或
    間接證據，其為訴訟上之證明，須於通常一般之人不致有所
    懷疑，而得確信其為真實之程度者，始得據為有罪之認定，
    倘其證明尚未達到此一程度，而有合理之懷疑存在時，即無
    從為有罪之認定，亦有最高法院76年台上字第4986號判例足
    供參照。
三、自訴人認被告乙○○上開罪嫌，無非以被告黃春美在審判外
    向自訴人所為陳述以及自訴人所提出委買明細、本票、借據
    、自訴人萬泰商業銀行活期儲蓄存款帳號000-00-00000-0-0
    -0存摺、聯邦商業銀行活期儲蓄存款帳號000000000000存摺
    、匯款申請書、取款憑條、第一綜合證券建成分公司證券帳
    號00000000000存摺、融資買進報告書等證件，資為依據。
四、訊據被告乙○○固坦承確於91年9 月20日，與被告黃春美至
    自訴人甲○○處簽立本票及借據，惟辯稱，係基於與黃春美
    間之債權債務關係因而簽立，並無自訴人所訴與被告黃春美
    共謀盜賣自訴人股票之犯行。
五、經查：
 (一).自訴人所陳，被告黃春美在審判外向自訴人陳稱，被告乙○
    ○因缺錢乃共謀決議盜賣自訴人及人頭戶劉英、陳秀雯、
    佘芝賢、李黃春枝等名下股票及所生股利云云一節。縱自訴
    人所述屬實，亦即縱然被告黃春美有此說詞，但就證據之性
    質而言，純屬審判外陳述，被告黃春美自己已逃匿而遭通緝
    ，被告黃春美無從對之行使反詰問權，故此項證據應欠缺證
    據能力。何況，復因被告黃春美逃匿之故，被告黃春美究竟
    有無向自訴人作此陳述，自訴人亦不能舉證以實其說，自訴
    人此項說詞之憑信性，亦有不足，無從憑信。
 (二).自訴人所提委買明細、本票、借據、自訴人萬泰商業銀行活
    期儲蓄存款帳號000-00-00000-0-0-0存摺、聯邦商業銀行活
    期儲蓄存款帳號000000000000存摺、匯款申請書、取款憑條
    、第一綜合證券建成分公司證券帳號00000000000 存摺、融
    資買進報告書等證據，固屬實在。惟就各該證據內容觀之，
    核與自訴人所訴被告黃春美行使偽造私文書、業務侵占罪嫌
    ，並無證據法上之關聯性，無從憑以推論被告乙○○有行使
    偽造私文書、業務侵占犯罪或被告乙○○有與黃春美共犯行
    使偽造私文書、業務侵占罪。
 (三).次查證人蔡福德於原審審理時具結證述：「（問：91年9 月
    間你是否任職永昌證券公司？）是，忠孝分公司經理人，掛
    名協理．．（問：當時是否知悉黃春美有盜賣客戶股票的事
    情？）不知道，事後92年、93年有1 個甲○○的人打電話來
    ，當時黃春美她有曠職3 天，中間剛好有自訴人來公司找她
    ，她不在，就找我，我就瞭解他們之間有何問題，我是站在
    公司立場去瞭解。（問：你去瞭解的時候黃春美如何說？）
    她離開了，她是透過她的1 個朋友，說他們之間有金錢上糾
    紛，實際情況我無法跟當事人黃春美對質，只有聽到自訴人
    的說法，黃春美的部分我沒有聽到，我是聽到他們中間有協
    調看如何還款．．自訴人找我之後，我去找自訴人2 次，當
    時他很生氣，但也無法解決．．（問：你有無為了這個糾紛
    的事情介入他們糾紛協調？）我站在公司立場，希望客戶跟
    營業員取得協調，有幫自訴人希望善了。（問：在當時與自
    訴人協調時，有無提到乙○○？）我今天第一次聽到乙○○
    ，也從來不認識她。（問：自訴代理人在自訴狀說你曾經出
    面替被告求情，是否有這個事情？）我是出面協調，不是求
    情，我希望事情有完美的答案，但我當時無法取得兩方出面
    確認。」（見96年3月7日審判筆錄）。
    核此證據，固能證明證人蔡福德有出面與自訴人協調之事實
    ，然證人蔡福德協調之時，全未提及被告乙○○，甚至證人
    蔡福德於協調時根本不認識被告乙○○，豈能認自訴人所訴
    侵占股票或偽造文書之犯行與被告乙○○有關聯？
 (四).再者，證人陳秀雯於原審審理時結證稱：不識被告黃春美、
    乙○○，帳戶是出借乾媽郭莉萍；證人劉英、佘芝賢則均
    具結稱：認識被告黃春美、乙○○，帳戶有出借被告黃春美
    ，惟不知乙○○有做自訴人甲○○有關股票買賣之事（均見
    96年1月3日審判筆錄）；證人李黃春枝亦具結證述：帳戶悉
    交被告黃春美使用，不識被告乙○○（見96年1 月24日審判
    筆錄）等情，益見渠等帳戶係供被告黃春美使用，若自訴人
    所訴侵占股票或偽造文書等犯行存在，涉嫌之人厥唯告黃春
    美而已，無以認與被告乙○○有關聯。
 (五).證人魏陳美珠在原審雖證稱：「（問：當天乙○○說了什麼
    ？）她說她跟黃春美一起把股票賣掉，所以她願意幫忙5 百
    萬元。她說把5 百萬元這些錢到大陸投資，如果有賺，就會
    趕快還。」（見96年1月3日審判筆錄）。
    惟查證人魏陳美珠與自訴人係夫妻關係，其於自訴人提告之
    後，難免附合自訴人之說詞，不可遽信。況同證人復證稱「
    （問：當時妳要賣股票，黃春美說已經被賣掉了，立刻跑來
    找甲○○，當時你們有要求黃春美要協同何人來？）沒有．
    ．（問：乙○○是不請自來？）是。」（見同上日筆錄）。
    苟被告黃春美係因被告乙○○缺錢而共謀盜賣自訴人股票，
    被告黃春美理應帶同被告乙○○一同到場解決債務，自訴人
    亦會主動要求被告黃春美帶同被告乙○○一同到場，豈有乙
    ○○反而不請自來之理？
 (六).至於被告乙○○與被告黃春美之間確有借貸關係存在之事實
    ，業經證人謝錦元在原審結證稱：「那天黃春美來找我，說
    黃春美讓客戶簡先生用黃春美的帳戶沖銷股票．．欠了總共
    約9 百多萬元，黃春美沒有辦法支付這個錢，就賣了魏先生
    的股票，另外也有用賣了魏先生股票的錢借給乙○○．．乙
    ○○一直跟黃春美有資金往來，乙○○跟黃春美借錢．．股
    票是黃春美賣的，乙○○是黃春美賣股票的錢，借給乙○○
    。」（見同上日筆錄），洵有依據。被告乙○○基於與被告
    黃春美間之債權債務關係而簽立本件借據、本票，目的極其
    可能在於解決其與被告黃春美間之債權債務關係，難以憑以
    推論被告乙○○與被告黃春美係屬共犯關係。
 (七).按檢察官就被告犯罪事實，應負舉證責任；又檢察官於審判
    期日所得為之訴訟行為，於自訴程序，由自訴人代理人為之
    ，刑事訴訟法第一百六十一條第一項、第三百二十九條第一
    項分別定有明文；故自訴人自應依前揭規定，就被告涉犯共
    同業務侵占、行使偽造私文書罪，負舉證責任。
    查本件自訴人所舉證據，尚不足使本院得有確信之心證，此
    外，復查無其他證據足資證明被告乙○○有何犯行，依首揭
    規定及最高法院判例意旨，即應為有利於被告乙○○之認定
    ，而為無罪之諭知。
 (八).原審諭知被告乙○○無罪之判決，並無違誤。自訴人上訴意
    旨指摘原判決不當，為無理由，其上訴，應予駁回。
據上論斷，應依刑事訴訟法第368條，判決如主文。
中　　華　　民　　國　　96　　年　　8 　　月　　8 　　日
                　刑事第五庭　審判長法　官　吳　敦
                                　　法　官　張傳栗
                                　　法　官　陳祐治
以上正本證明與原本無異。
如不服本判決，應於收受送達後十日內向本院提出上訴書狀，其
未敘述上訴之理由者並得於提起上訴後十日內向本院補提理由書
（均須按他造當事人之人數附繕本）。
                                　　書記官　蔡慧娟
中　　華　　民　　國　　96　　年　　8 　　月　　8 　　日
